---
title: "Análise descritiva nos dados do transporte público de Curitiba-PR - dados agrupados"
output: html_document
author: "José Ivan Silva da Cruz Júnior"
---

```{r}
library(tidyverse)
library(geosphere)
library(dplyr)
```

```{r}
grouped_result <- read_csv("/local/juninho/aggregate_output/output/result.csv", col_types = list(
    date = col_date(format = ""),
    week_day = col_double(),
    route = col_character(),
    start_hour = col_double(),
    end_hour = col_double(),
    quantity_trips = col_double(),
    duration_median = col_double(),
    dist_median = col_double()
  )
)
```

1) Há uma relação entre a distância das viagens e a tempo delas? 
```{r}
grouped_result %>%
  ggplot(aes(x = dist_median, y = duration_median)) %>%
  + geom_point() + theme_classic() 
```

2) Quais as rotas que, na mediana, percorrem uma maior distância?

```{r}
grouped_result %>%
  group_by(route) %>%
  summarise(median_dist = median(dist_median)) %>%
  top_n(20) %>%
  ggplot(aes(x = reorder(route, -median_dist), y = median_dist)) + labs(x = "route") + geom_col() + theme_classic()
  
```

3) Quais as rotas que, na mediana, percorrem uma menor distância?

```{r}
grouped_result %>%
  group_by(route) %>%
  summarise(median_dist = median(dist_median)) %>% 
  top_n(-20) %>% 
  ggplot(aes(x = reorder(route, median_dist), y = median_dist)) + labs(x = "route") + geom_col() + theme_classic()
```

4) Quais as rotas mais populares, ou seja, aquelas com mais viagens (levando em consideração o passageiro) durante todo o período?

```{r}
grouped_result %>% 
  group_by(route) %>% 
  summarise(quantity = sum(quantity_trips)) %>% 
  top_n(20) %>% 
  ggplot(aes(x = reorder(route, -quantity), y = quantity)) + labs(x = "route", y = "trip quantity") + geom_bar(stat = "identity") + theme_classic()
```

5) Quais as rotas menos populares, ou seja, aquelas com menos viagens (levando em consideração o passageiro) durante todo o dia?

```{r}
grouped_result %>% 
  group_by(route) %>% 
  summarise(quantity = sum(quantity_trips)) %>% 
  top_n(-20) %>% 
  ggplot(aes(x = reorder(route, quantity), y = quantity)) +
    labs(x = "route", y = "trip quantity") +
    geom_bar(stat = "identity") +
    theme_classic()
```

6) Quais as rotas cujas viagens são mais demoradas na mediana?

```{r}
grouped_result %>%
  group_by(route) %>% 
  summarise(duration = median(duration_median)) %>% 
  top_n(20) %>% 
  ggplot(aes(x = reorder(route, -duration), y = duration)) +
    labs(x = "route", y = "trip duration (in minutes)") +
    geom_bar(stat = "identity") +
    theme_classic()
```

7) Quais as rotas cujas viagens são mais rápidas na mediana?

```{r}
grouped_result %>%
  group_by(route) %>% 
  summarise(duration = median(duration_median)) %>% 
  top_n(-20) %>% 
  ggplot(aes(x = reorder(route, duration), y = duration)) +
    labs(x = "route", y = "trip duration (in minutes)") +
    geom_bar(stat = "identity") +
    theme_classic()
```

8) Quais as rotas mais populares (lotadas) das 6h as 8h?

```{r}
grouped_result %>% 
  group_by(route) %>% 
  filter(start_hour >= 6 & start_hour <= 8) %>% 
  summarise(quantity = sum(quantity_trips)) %>% 
  top_n(20) %>% 
  ggplot(aes(x = reorder(route, -quantity), y = quantity)) +
    labs(x = "route", y = "trips quantity") +
    geom_col() +
    theme_classic()
```

9) Quais as rotas mais populares (lotadas) das 11h as 13h?

```{r}
grouped_result %>% 
  group_by(route) %>% 
  filter(start_hour >= 11 & start_hour <= 13) %>% 
  summarise(quantity = sum(quantity_trips)) %>% 
  top_n(20) %>% 
  ggplot(aes(x = reorder(route, -quantity), y = quantity)) +
    labs(x = "route", y = "trips quantity") +
    geom_col() +
    theme_classic()
```

10) Quais as rotas mais populares (lotadas) das 17h as 19h?

```{r}
grouped_result %>% 
  group_by(route) %>% 
  filter(start_hour >= 17 & start_hour <= 19) %>% 
  summarise(quantity = sum(quantity_trips)) %>% 
  top_n(20) %>% 
  ggplot(aes(x = reorder(route, -quantity), y = quantity)) +
    labs(x = "route", y = "trips quantity") +
    geom_col() +
    theme_classic()
```

11) A rota 204 apresenta comportamento interessante. Na faixa de horário das 17h as 18h a mesma a apresenta uma quantidade de viagens 57% menor do que na faixa de horário das 6h as 8h. Vamos ver a distribuição da quantidade de viagens ao logo de todo o dia.

```{r}

```

