---
title: "new_estimated-trips"
author: "José Ivan Silva da Cruz Júnior"
date: "2/4/2020"
output: html_document
---

```{r}
library(tidyverse)
library(geosphere)
library(dplyr)

library(rgeos)
library(sp)
library(rgdal)

options(scipen = 999)
```

```{r}
estimated_trips_result <- read_csv("/local/juninho/estimated-trips_analysis/data/od-matrix/full/output_sd/result.csv", col_types = list(
    date = col_date(format = ""),
    week_day = col_double(),
    route = col_character(),
    start_hour = col_double(),
    quantity_trips = col_double(),
    duration_median = col_double(),
    dist_median = col_double()
  )
)
```

1) Análise provendo histograma para a distância, velocidade e duração das rotas.

  Para calcular a velocidade de uma rota faremos o cálculo da distância percorrida dividida pelo tempo gasto. Todas as medidas serão calculadas em sua mediana.
  
```{r}
estimated_trips_result %>% 
  group_by(route) %>% 
  summarise(speed = first(divide_by_int(median(dist_median), median(duration_median))), qntt = sum(quantity_trips)) %>% 
  filter(qntt > 300) %>% 
  ggplot(aes(speed)) + geom_histogram(
      binwidth=4,  
      xlab="Age",  
      fill=I("green"), 
      col=I("red"), 
      alpha=I(.2)) + labs(x = "speed m/min")
```

  Agora, faremos o histograma para a distância percorrida.
```{r}
estimated_trips_result %>% 
  group_by(route) %>% 
  summarise(dist = median(dist_median), qntt = sum(quantity_trips)) %>% 
  filter(qntt > 300) %>% 
  ggplot(aes(dist)) + geom_histogram(
      binwidth=1000,  
      xlab="Distance",  
      fill=I("green"), 
      col=I("red"), 
      alpha=I(.30)) + labs(x = "distance - meters")
```

  Histograma para a duração das viagens.
```{r}
estimated_trips_result %>% 
  group_by(route) %>% 
  summarise(duration = median(duration_median), qntt = sum(quantity_trips)) %>% 
  filter(qntt > 300) %>% 
  ggplot(aes(duration)) + geom_histogram(
      binwidth=4,  
      xlab="Duration",  
      fill=I("green"), 
      col=I("red"), 
      alpha=I(.2))
```

2) Agora analisaremos a real popularidade das rotas, para isso dividiremos a quantidade de viagens realizadas pela distância percorrida. É natural pensar que quanto maior é a distância percorrida mais pessoas realizam viagem na rota.

```{r}
estimated_trips_result %>% 
  group_by(route) %>% 
  summarise(popularity = divide_by_int(sum(quantity_trips), median(dist_median))) %>% 
  top_n(20) %>% 
  ggplot(aes(x = reorder(route, -popularity), y = popularity)) + geom_col() +
  labs(x = "route")
```

  Levando em conta o ranking da popularidade puro e simples, ou seja, contando apenas a quantidade de viagens realizadas, algumas rotas apresentam comportamento diferente se levarmos em conta também a distância percorrida. Rotas como 505, 506 e 507 apresentam queda na popularidade quando dividimos sua quantidade de viagens por sua distância percorrida na mediana, pois a mesma é relativamente alta. As mesmas percorrem 5,738km, 8,810km, 5,804km, respectivamente. Vendo a natureza dessas rotas, observamos que percorrem bairros mais afastados do Centro da cidade, indo até o extremo sul e extremo sudeste do mapa. Por outro lado, as rotas que subiram nessa métrica formas a 050, 020 e 021, naturalmente apresentando distâncias mais curtas na mediana, com 3,513km, 3,901km e 3,967km, respectivamente. Um detalhe é que a rota 021 faz o mesmo percurso que a 022, só que em sentido antihorário.

3) 
